臺灣板橋地方法院民事判決　九十三年度訴字第四七二號
　　原　　　告　丙○○
　　訴訟代理人　游開雄律師
　　　　　　　　莊秀銘律師
　　　　　　　　甘義平律師
　　　　　　　　鄭旭廷律師
　　被　　　告　臺灣銀行股份有限公司
　　法定代理人　乙○○
　　訴訟代理人　戊○○
　　複代理人　　丁○○
　　　　　　　　甲○○
右當事人間債務人異議之訴事件，本院於中華民國九十三年四月六日言詞辯論終結，
判決如左：
    主      文
本院九十三年度執字第七二九六號清償票款強制執行事件，所為之強制執行程序應予
撤銷。
訴訟費用由被告負擔。
    事      實
甲、原告方面：
一、聲明：如主文所示。
二、陳述：
    (一)被告於民國九十三年二月二十二日以臺灣高雄地方法院七十六年八月二十八日
      高隴民水七五執一一九三二字第三七六九一號債權憑證作為執行名義，具狀向
      鈞院執行處聲請強制執行，由鈞院九十三年度民執公字第七二九六號強制執行
      程序，請聲請扣押原告對於第三人中國農民銀行股份有限公司（下稱農民銀行
      ）新莊分公司之存款債權在案。
    (二)然被告所執以作為執行名義之債權憑證，係依據臺灣高雄地院七十四年度訴字
      第一○四四號給付票款民事確定判決，經聲請該院以七十五年度執字第一一九
      三二號強制執行程序對原告強制執行，因原告財產不足清償債權，故該院乃發
      給七十六年八月二十八日高隴民水七五執一一九三二字第三七六九一號債權憑
      證，被告遲至八十三年四月間始再具狀聲請強制執行，而系爭執行名義已於八
      十一年八月二十七日即罹於消滅時效。
    (三)雖被告分別於八十三、八十八年及九十三年以系爭債權憑證聲請強制執行，其
      請求權顯已罹於時效，原告自得依民法第一百四十四條之規定拒絕給付，爰依
      強制執行法第十四條規定提起債務人異議之訴。
三、證據：提出臺灣高雄地方法院七十六年八月二十八日高隴民水七五執一一九三二
    字第三七六九一號債權憑證影本一件、本院執行命令影本一件。
乙、被告方面：
一、聲明：原告之訴駁回。
二、陳述：
    (一)被告曾於八十三年、八十八年，持上開系爭執行名義，具狀向法院聲請強制執
      行，因原告均未就時效問題加以抗辯，顯見原告業已承認所積欠之債務。
    (二)時效自應自第三次執行完畢，即八十八年四月九日重行起算，是系爭執行名義
      自未罹於時效。
丙、本院依職權調閱臺灣高雄地方法院七十五年度執字第一一九三二號、八十三年度
    執字第三一四五號及八十八年度民執字第一一七四○號執行卷宗及該院七十四年
    度訴字第一○四四號民事卷宗。
    理      由
一、原告起訴主張被告於九十三年二月二十二日，以臺灣高雄地方法院七十六年八月
    二十八日高隴民水七五執一一九三二字第三七六九一號債權憑證向本院執行處聲
    請強制執行，由本院於九十二年二月二十五日以九十三年度民執公字第七二九六
    號執行命令扣押原告對於第三人農民銀行新莊分公司之存款債權在案。然被告所
    執以作為執行名義之債權憑證，係依據高雄地方法院七十四年度訴字第一○四四
    號給付票款民事確定判決，聲請該院以七十五年度執字第一一九三二號強制執行
    程序對原告強制執行，因原告財產不足清償債權，故該院乃於七十六年八月二十
    八日核發前開高隴民水七五執一一九三二字第三七六九一號債權憑證，嗣被告至
    八十三年四月間始再具狀聲請強制執行，而系爭執行名義已於八十一年八月二十
    七日即罹於消滅時效，原告自得依民法第一百四十四條之規定拒絕給付，爰依強
    制執行法第十四條規定提起債務人異議之訴。
二、被告則以：被告曾於八十三年、八十八年，持上開系爭執行名義，具狀向法院聲
    請強制執行，因原告均未就時效問題加以抗辯，顯見原告業已承認所積欠之債務
    ，時效自應自第三次執行完畢，即八十八年四月九日重行起算，是系爭執行名義
    自未罹於時效等語，資為抗辯。
三、本件經兩造當庭協議簡化爭點，其協議不爭執及爭執之事項如後（見本院九十
    三年四月六日言詞辯論筆錄第三頁）：
    (一)兩造不爭執之事項：
      １、被告所執臺灣高雄地方法院高隴民水七五執一一九三二字第三七六九一號
          債權憑證執行名義為真正。
    (二)兩造爭執之事項：
      １、被告對原告之系爭票款債權是否罹於消滅時效？原告是否承認系爭票款債
          務？
    (三)故本院僅須就兩造有爭執之事項審究。
四、本件原告主張被告係以臺灣高雄地方法院七十六年八月二十八日七五執一一九三
    二字第三七六九一號債權憑證為執行名義，向本院執行處聲請強制執行，並扣押
    原告對於第三人農民銀行新莊分公司之存款債權之事實，已據提出臺灣高雄地方
    法院前開債權憑證影本、本院執行命令影本各一件為證，為被告所不爭執，又前
    開臺灣高雄地方法院之債權憑證確為真正，復據兩造協議所不爭執，自堪信為真
    實。
五、按執行名義成立後，如有消滅或妨礙債權人請求之事由發生，債務人得於強制執
    行程序終結前，向執行法院對債權人提出異議之訴。如以裁判為執行名義時，其
    為異議原因之事實發生在前訴訟言詞辯論終結後者，亦得主張之，強制執行法第
    十四條第一項亦定有明文。次按強制執行法第二十七條所稱之債權憑證，係指執
    行法院發給債權人收執，俟債務人如有財產再行執行之憑證而言。債權人於取得
    債權憑證後，雖可無庸繳納執行費用再行聲請強制執行，但該債權憑證之可以再
    行強制執行乃溯源於執行法院核發債權憑證前債權人依強制執行法第四條第一項
    所列各款取得之原執行名義。是對具有既判力之執行名義，提起債務人異議之訴
    ，債務人祇須主張消滅或妨礙債權人請求之事由，係發生於該具既判力之原執行
    名義成立之後者，即得為之，如以裁判為執行名義時，其為異議原因之事實發生
    在前訴訟言詞辯論終結後者，亦得主張之，初與該事由是否發生在債權憑證成立
    之後無涉。又消滅時效因開始執行行為或聲請強制執行而中斷；時效中斷者，自
    中斷之事由終止時，重行起算，民法第一百二十九條第二項第五款及第一百三十
    七條第一項固分別定有明文，惟消滅時效完成後，如債權人依原執行名義或債權
    憑證聲請法院再行強制執行時，亦不生中斷時效或中斷事由終止重行起算時效之
    問題，債務人自非不得對之提起債務人異議之訴，以排除該執行名義之執行（最
    高法院八十九年度臺上字第一六二三號判決可資參照）。
六、經查，本件原告主張被告所執為執行名義之債權憑證，係依據高雄地院七十四年
    度訴字第一○四四號給付票款民事確定判決，聲請該院以七十五年度執字第一一
    九三二號強制執行程序對原告強制執行，因原告財產不足清償債權，故該院乃於
    七十六年八月二十八日發給被告七十五民執字第一一九三二號債權憑證；被告遲
    至八十三年四月間始具狀聲請強制執行等事實，為被告所自認，復經本院依職權
    調閱臺灣高雄地方法院七十五年度執字第一一九三二號、八十三年度執字第三一
    四五號及八十八年度民執字第一一七四○號執行卷宗及該院七十四年度訴字第一
    ○四四號民事卷宗核閱無訛。被告雖以其曾於八十三年、八十八年，持系爭執行
    名義，具狀向法院聲請強制執行，因原告均未為時效抗辯，顯見原告業已承認所
    積欠之債務，時效自應自第三次執行完畢，即八十八年四月九日重行起算，是系
    爭執行名義自未罹於時效等語抗辯。惟查被告所取得臺灣高雄地方法院七十四年
    度訴字第一○四四號給付票款確定判決之執行名義，既於七十五年間聲請該院強
    制執行後，因原告無財產可供執行而由該院發給七十六年八月二十八日七十五年
    度執字第一一九三二號債權憑證，故依票據法第二十二條第一項、第二項，及八
    十五年十月九日修正前強制執行法第四條第三項之規定，上訴人之上開票款請求
    權，即因聲請強制執行而中斷時效，並於前揭債權憑證成立時重行起算五年，故
    臺灣高雄地方法院七十五年度執字第一一九三號號債權憑證應自其送達時之七十
    六年九月一日起，重行起算五年，至八十一年八月三十一日即消滅時效完成，則
    被告再於時效完成後之八十三年四月七日、八十八年四月七日分持前開債權憑證
    聲請強制執行，揆諸前開說明，亦無中斷時效及重行起算時效期間之問題，原告
    自得於臺灣高雄地方法院七十四年度訴字第一○四四號確定判決之執行名義成立
    後，爰引時效抗為抗辯而拒絕給付，至為灼然。
七、又按債務人對於時效完成後所為之承認，本無中斷時效之可言；另按民法第一百
    二十九條第一項第二款所謂之承認，為認識他方請求權存在之觀念表示，僅因債
    務人一方行為而成立，此與民法第一百四十四條第二項所謂債務人於時效完成後
    所為之承認，須以契約為之者，性質迥不相同（最高法院四十九年臺上字第二六
    二○號、五十年臺上字第二八六八號判例意旨參照。被告固抗辯其曾於八十三年
    四月七日、八十八年四月七日再聲請強制執行原告之財產，原告均未提出時效抗
    辯，應認其已承認所積欠之債務等語。惟查被告於八十三年四月七日、八十八年
    四月七日分別聲請臺灣高雄地方法院強制執行時，其對原告之債權已罹於消滅時
    效，故於時效完成後，本無中斷時效可言，況原告更未以任何明示、默示之行為
    ，表示認識被告請求權存在，而僅係單純之沉默，自難以此單純沉默之事實，認
    原告有何承認之觀念通知。又斯時被告之債權既已時效完成，原告復未以契約約
    定承認被告之債務，故被告以原告已承認系爭票款債務，不得再主張時效抗辯等
    語，洵屬無據。
八、從而，原告依強制執行法第十四條第一項之規定，提起本件債務人異議之訴，請
    求撤銷本院九十三年度民執公字第七二九六號清償票款強制執行事件所為之強制
    執行程序，即屬有據，應予准許。
九、據上論結，本件原告之訴為有理由，依民事訴訟法第七十八條，判決如主文。
中　　　華　　　民　　　國　　九十三　　年　　　四　　　月　　二十　　　日
                                臺灣板橋地方法院民事第二庭
                                     法　　　官　周舒雁
右為正本係照原本作成
如對本判決上訴，須於判決送達後廿日內，向本院提出上訴狀，上訴臺灣高等法院（
應按他造人數提出繕本）。
中　　　華　　　民　　　國　　九十三　　年　　　四　　　月　　二十　　　日
                                     法院書記官　張坤校
